Inventaris van het archief van het Vredegerecht van het kanton Hillegersberg
Nationaal Archief, Den Haag
Vredegerecht te Hillegersberg
Vredegerecht Hillegersberg
archiefvorming: 1811-1838
oudste stuk - jongste stuk: 1811-1838
35569
17 inventarisnummer(s); 3,20 meter
Normale geschreven, getypte en gedrukte documenten, geen bijzondere handschriften.
Nationaal Archief, Den Haag
Het archief van het Vredegerecht te Hillegersberg bestaat uit audiëntiebladen, minuut-akten van verzegeling en familieraad, minuten van civiele akten en vonnissen en repertoires van alle ter griffie gepasseerde akten uit de periode 1811-1838.
Archiefvorming
Geschiedenis van de archiefvormer
Kort na de inlijving van ons land bij Frankrijk werd de rechterlijke indeeling geregeld nl. bij Keizerlijk Decreet d.d. 18 October 1810.
In elk kanton werd een vredegerecht en eene rechtbank van enkele politie opgericht. Gedurende het geheele bestaan der vredegerechten, tot 1 October 1838, bleef deze rechterlijke indeeling gelden, behoudens eenige wijzigingen, vastgesteld bij Koninklijk Besluit d.d. 27 April 1824.
De competentie van den vrederechter in zaken van contentieuze rechtspraak werd geregeld in art. 10 e. v. van het Keizerlijk Decreet d.d. 8 November 1810; hij had de berechting over alle persoonlijke rechten en roerende zaken tot eene waarde van 50 francs zonder appèl en tot eene waarde van 100 francs met appèl; over vorderingen tot vergoeding van schaden, toegebracht aan land en veldgewassen; over grensgeschillen; over vorderingen tegen den huurder tot herstel aan huizen; over kwesties van loon, arbeidsovereenkomst, beleediging enz. Zaken van voluntaire jurisdictie waren aan den vrederechter opgedragen door art. 405 e. v. van den Code Napoléon (benoeming van voogden), art. 476 van dien Code (emancipatie), door art. 907 e. v. van den Code de Procedure Civile (verzegeling van boedels) enz.
Van de vonnissen, door den vrederechter in civiele zaken gewezen, kwam men in appèl bij de rechtbanken van eersten aanleg.
Volgens Décret Impérial d.d. 21 October 1811 behoorden tot dit kanton: Bleiswijk, Hillegersberg, Bergschenhock, Berkel, Capelle a/d IJsel, Moordrecht, Nieuwerkerk a/d IJsel, Zevenhuizen en Waddinxveen.
Geschiedenis van het archiefbeheer
De verwerving van het archief
De rechtstitel is (nog) onbekend
Aanwijzingen voor de gebruiker
Openbaarheidsbeperkingen
Volledig openbaar.
Materiële beperkingen
Het archief kent geen beperkingen voor het raadplegen van stukken als gevolg van slechte materiële staat.
Aanvraaginstructie
Openbare archiefstukken kunnen online worden aangevraagd en gereserveerd. U kunt dit ook via de terminals in de studiezaal van het Nationaal Archief doen. Om te kunnen reserveren dient u de volgende stappen te volgen:
Creëer een account of log in.
Selecteer in de archiefinventaris een archiefstuk.
Klik op ‘Reserveer’ en kies een tijdstip van inzage.
Verwant materiaal
Beschikbaarheid van kopieën
Inventarisnummers van dit archief zijn niet in kopievorm beschikbaar
Beschrijving van de series en archiefbestanddelen
- Audiëntiebladen., 1811 April-November; 1; 1 pak
- Minuut-acten van verzegeling en familieraad., 1811 April-December; 2; 1 pak
- Register van acten van conciliatie., 1811 April-December; 3; 1 deel
- Minuten van civiele acten en vonnissen., 1812-1838; 4-15; 12 pakken
  - 1812, 4
  - 1813, 5
  - 1814-1815, 6
  - 1816-1818, 7
  - 1819-1820, 8
  - 1821-1822, 9
  - 1823, 10
  - 1824-1826, 11
  - 1827-1828, 12
  - 1829-1832, 13
  - 1833-1835, 14
  - 1836-1838, 15
- Répertoires van alle ter griffie gepasseerde acten., 1811-1838; 16; 1 pak
- Register van non-comparitiën., 1812; 17; 1 katern